【裁判字號】    96,易,4118
【裁判日期】    970624
【裁判案由】    背信
【裁判全文】
臺灣臺中地方法院刑事判決              96年度易字第4118號
公  訴  人  臺灣臺中地方法院檢察署檢察官
被      告  丁○○
                      號
選任辯護人  蘇仙宜律師
            陳怡成律師
            許富雄律師
上列被告因背信案件，經檢察官提起公訴（九十六年度偵續字第
五九號），本院判決如下：
    主    文
丁○○為他人處理事務，意圖為自己不法之利益，而為違背其任
務之行為，致生損害於本人之財產，處有期徒刑捌月，減為有期
徒刑肆月，如易科罰金，以銀元參佰元即新臺幣玖佰元折算壹日
。緩刑貳年。
    犯罪事實
一、緣辛○○與庚○○、陳國明、陳癸勳、陳源龍、賴振聲、甲○○等人，於民國七十九年八月二十一日共同出資購買坐落
    於臺中市○○區○○段二三五地號（面積○．三一三九公頃
    ）所有權應有部分三分之一之土地（下稱系爭土地），並依
    庚○○百分之二十、陳癸勳百分之三十、其餘五人各百分之
    十之出資比例共有系爭土地，且因系爭土地為農地，依當時
    法令，須具備自耕農身分方得登記，而上開共同購買人中僅
    庚○○具有自耕農身分，為取得系爭土地之所有權，辛○○
    與庚○○、陳國明、陳癸勳、陳源龍、賴振聲、甲○○等人
    乃簽立合夥契約書，協議將系爭土地信託登記在庚○○名下
    。嗣於八十五年二月一日，因庚○○發生財務困難，遂將其
    就系爭土地百分之二十之合夥股份出售予丁○○，辛○○、
    陳國明、陳癸勳、賴振聲、甲○○與丁○○並共同簽立合夥
    契約書，協議將系爭土地改為信託登記在具有自耕農身分之
    丁○○名下，載明有關系爭土地之處分，應由合夥人全體同
    意方可行之，具有信託關係。丁○○明知系爭土地，係其與
    辛○○、陳國明、陳癸勳、賴振聲、甲○○合夥事業之財產
    ，其係因為合夥處理事務，才得登記為系爭土地之所有權人
    ，依據合夥內部關係，非經其他合夥人之同意，其不應擅自
    以登記在其名義之上開土地出售、移轉。詎丁○○竟意圖為
    自己之不法利益，未經其他合夥人之同意或授權，違背信託
    契約之約定，擅自於九十年九月二十日，以不詳之價格，將
    系爭土地出售予案外人張德，並於同年十一月一日完成系
    爭土地所有權移轉登記，且所得之買賣價金亦未依合夥出資
    比例交付予辛○○、陳國明、陳癸勳、賴振聲、甲○○，而
    為違背其任務之行為，致生損害於辛○○、陳國明、陳癸勳
    、賴振聲、甲○○。
二、案經辛○○訴請臺灣臺中地方法院檢察署檢察官偵查起訴。
    理    由
壹、證據能力方面
一、按刑事訴訟法第一百五十八條之三規定：「證人、鑑定人依
    法應具結而未具結者，其證言或鑑定意見，不得作為證據。
    」，所謂「依法應具結而未具結者」，係指檢察官或法官依
    刑事訴訟法第一百七十五條之規定，以證人身分傳喚被告以
    外之人（證人、告發人、告訴人、被害人、共犯或共同被告
    ）到庭作證，或雖非以證人身分傳喚到庭，而於訊問調查過
    程中，轉換為證人身分為調查時，此時其等供述之身分為證
    人，則檢察官、法官自應依本法第一百八十六條有關具結之
    規定，命證人供前或供後具結，其陳述始符合第一百五十八
    條之三之規定，而有證據能力。若檢察官或法官非以證人身
    分傳喚而以告發人、告訴人、被害人或共犯、共同被告身分
    傳喚到庭為訊問時（例如刑事訴訟法第七十一條、第二百十
    九條之六第二項、第二百三十六條之一第一項、第二百四十
    八條之一、第二百七十一條第二項、第二百七十一條之一第
    一項），其身分既非證人，即與「依法應具結」之要件不合
    ，縱未命其具結，純屬檢察官或法官調查證據職權之適法行
    使，當無違法可言。而前揭不論係本案或他案在檢察官面前
    作成未經具結之陳述筆錄，係屬被告以外之人於偵查中向檢
    察官所為之陳述，本質上屬於傳聞證據，基於保障被告在憲
    法上之基本訴訟權，除該被告以外之人死亡、身心障礙致記
    憶喪失或無法陳述、滯留國外或所在不明而無法傳喚或傳喚
    不到、或到庭後拒絕陳述等情形外，如已經法院傳喚到庭具
    結而為陳述，並經被告之反對詰問，前揭非以證人身分而在
    檢察官面前未經具結之陳述筆錄，除顯有不可信之情況者外
    ，得為證據，並應於判決內敘明其符合傳聞證據例外之理由
    ；又前揭非以證人之身分在審判中之陳述筆錄，倘該被告以
    外之人已經法院以證人身分傳喚到庭並經具結作證，且由被
    告為反對詰問，或有前揭傳喚不能或詰問不能之情形外，該
    未經具結之陳述筆錄因屬審判上之陳述，自有證據能力；若
    係在另案法官面前作成之陳述筆錄，本質上亦屬傳聞證據，
    自得依本法第一百五十九條之一第一項之規定，認有證據能
    力。不能因陳述人未經具結，即一律適用本法第一百五十八
    條之三之規定，排除其證據能力（最高法院九十六年度臺上
    字第三五二七號裁判意旨參照）。經查，證人辛○○於九十
    五年九月十四日、同年十一月八日、九十六年四月十八日在
    偵查中所為陳述，係以告訴人身分在檢察官面前之陳述，並
    無證人依法應具結之問題；且證人辛○○於本院審理時，已
    以證人身分到庭經交互詰問，揆諸前揭說明，被告之訴訟基
    本權既已加以保障，證人辛○○前揭未經具結之陳述，仍有
    證據能力。
二、又按被告以外之人於偵查中向檢察官所為陳述，除顯有不可
    信之情況者外，得為證據，刑事訴訟法第一百五十九條之一
    第二項定有明文。偵查中對被告以外之人（包括證人、鑑定
    人、告訴人、被害人及共同被告等）所為之偵查筆錄，或被
    告以外之人向檢察官所提之書面陳述，性質上均屬傳聞證據
    。惟現階段刑事訴訟法規定檢察官代表國家偵查犯罪、實施
    公訴，依法其有訊問被告、證人及鑑定人之權，證人、鑑定
    人且須具結，而實務運作時，檢察官偵查中向被告以外之人
    所取得之陳述，原則上均能遵守法律規定，不致違法取供，
    其可信度極高，職是，被告以外之人前於偵查中已具結而為
    證述，除反對該項供述得具有證據能力之一方，已釋明「顯
    有不可信之情況」之理由外，不宜以該證人未能於審判中接
    受他造之反對詰問為由，即遽指該證人於偵查中之陳述不具
    證據能力。且所謂不可信之情況，法院應審酌被告以外之人
    於陳述時之外在環境及情況，例如：陳述時之心理狀況、有
    無受到外力干擾等，以為判斷之依據。本件證人甲○○於九
    十五年十一月八日、戊○○於九十六年一月二十二日、庚○○於九十五年十一月八日、丙○○於九十五年十一月八日之
    偵訊中，於檢察官面前，以證人之身分陳述，經告以具結義
    務及偽證處罰後，於命證人朗讀結文後具結，其係於負擔偽
    證罪之處罰心理下證述，並以具結擔保其供述之真實性，又
    無受其他不當外力干擾之情形，而證人甲○○、戊○○、庚○○、丙○○未曾提及檢察官在上開期日之偵查訊問時有不
    法取供之情形，依上說明，其等上開於偵查中之證詞自均具
    有證據能力。
三、另按證人、鑑定人依法應具結而未具結者，其證言或鑑定意
    見，不得作為證據，刑事訴訟法第一百五十八條之三定有明
    文；至同法第一百五十九條之一第二項雖規定，被告以外之
    人於偵查中向檢察官所為之陳述，除顯有不可信之情況者外
    ，得為證據。惟該被告以外之人（含共同被告、共犯、被害
    人、證人等），於偵查中向檢察官所為之陳述，性質上仍屬
    傳聞證據（即審判外之陳述），然因檢察官依法有訊問被告
    、證人及鑑定人之權，證人、鑑定人且須「具結」，而檢察
    官向被告以外之人所取得之陳述，原則上均能遵守法律規定
    ，不致違法取供，其可信性極高，為兼顧理論與實務，因而
    規定除顯有不可信之情況者外，得為證據（參考刑事訴訟法
    第一百五十九條之一立法理由）。從而被告以外之人於偵查
    中向檢察官所為之陳述，仍應依法具結，始有證據能力。查
    證人戊○○於九十五年九月十四日、九十五年十月十一日、
    證人庚○○於九十五年九月十四日偵訊時所為陳述，並未經
    具結，依照前揭說明，自不得作為證據。
貳、實體方面
一、訊據被告丁○○矢口否認有何背信之犯行，辯稱：系爭土地
    是伊自己獨資向證人庚○○購買，且有支付買賣價金一千二
    百七十六萬七千三百六十元，另委託書、協議書並不是伊簽
    名云云。惟查：
（一）告訴人辛○○與證人庚○○、陳國明、陳癸勳、陳源龍、
      賴振聲、甲○○等人，於七十九年八月二十一日共同出資
      購買購買系爭土地，並依證人庚○○百分之二十、陳癸勳
      百分之三十、其餘五人各百分之十之出資比例共有系爭土
      地，且因系爭土地為農地，依當時法令，須具備自耕農身
      分方得登記，而上開共同購買人中僅證人庚○○具有自耕
      農身分，告訴人辛○○與證人庚○○、陳國明、陳癸勳、
      陳源龍、賴振聲、甲○○等人乃簽立合夥契約書，協議將
      系爭土地信託登記在證人庚○○名下等情，業據告訴人辛○○於偵訊中指訴綦詳（見九十五年度他字第五八八五號
      卷第一頁），核與證人戊○○於九十六年一月二十二日偵
      訊中證述之情節相符（見九十六年度偵續字第五九號第十
      七頁），並有合夥契約書、臺中市中興地政事務所異動索
      引、土地所有權狀等影本附卷可資佐證（見九十五年度他
      字第五八八五號卷第五、四三頁，本院卷第一五一頁）。
（二）嗣於八十五年二月一日，因庚○○發生財務困難，遂將其
      就系爭土地百分之二十之合夥股份出售予被告，辛○○、
      陳國明、陳癸勳、賴振聲、甲○○與被告並共同簽立合夥
      契約書，協議將系爭土地改為信託登記在具有自耕農身分
      之被告名下等情，亦分據告訴人辛○○於偵查中指訴及本
      院審理中證述綦詳，核與證人戊○○、庚○○、甲○○於
      偵、審時證述情節相符，並有土地登記謄本、地籍圖謄本
      、土地設定及塗銷抵押權登記與買賣登記申請書、被告身
      分證、印鑑證明、免稅證明、承諾書、他項權利證明書等
      影本附卷可資佐證（見本院卷第一三○至一四八、一五一
      之一至一五八頁），詳述如下：
  １、告訴人辛○○部分
    一於九十五年十一月八日偵訊時指訴：合夥契約書是戊○○
      、丙○○等人拿給我簽的；授權書是我拿到被告的建設公
      司給他簽的，當時被告跟我在外面說話，他叫小姐拿授權
      書進去簽名、蓋章，這份授權書是被告要我寫的，如果沒
      有這份授權書，我就不敢去賣了等語（見九十五年度他字
      第五八八五號卷第三八頁）。
    二於九十六年四月十八日偵訊時指訴：我去過被告公司三、
      四次。八十五年土地過戶被告名義後，第一次戊○○帶我
      過去介紹我認識被告，說土地過在被告名下，以後就找他
      ，第二、三次是我自己過去找被告，是因為仲介代書要幫
      我們轉售土地，被告簽二張授權書給我，內容是我跟被告
      商討後由我當場寫的，名字是被告簽名的，當時要給仲介
      在十五天內做完，若沒有再用第二張，若再沒有，則以後
      再說，我當時寫好簽名後，被告的意思說要簽二張給仲介
      期限，我拿給被告公司的小姐，她影印二張後，原稿沒還
      給我，被告是同一次簽名蓋章這二張，當時是被告公司小
      姐拿進去影印，影印好之後拿給我時就已經有被告簽名及
      蓋章，日期不是我填的，當初我原本有寫日期，他們影印
      時把我寫的部分遮掉了，再填過日期，我是在八十五年七
      月二十日之前一星期左右去的等語（見九十六年度偵續字
      第五九號卷第二八頁）。
    三本院九十七年二月二十六日審理時證述：合夥契約書在被
      告臺中市○○○路辦公室樓上簽的，簽約時間就是契約上
      所載的日期八十五年二月一日，這份文件事先由戊○○的
      司機丙○○先寫好，被告的部分是被告叫戊○○的司機幫
      他代簽的，這部分我印象很深，他當時說「你幫我簽簽就
      好」（臺語）；會寫授權書是因為當初買了土地後，有朋
      友說要買此塊土地，我告訴朋友說此塊土地是合夥，朋友
      說需要填寫授權書，我才準備此份授權書，拿去給被告，
      被告就拿去簽名蓋章，被告就拿給我，但我沒有親自看到
      被告簽名蓋章，但是被告有講說授權的日期不能太久，他
      就把兩份授權書我寫的月、日的日期貼掉再影印，另行填
      載後交給我，由授權書上月、日欄也有貼痕可以看出來。
      八十四年十二月五日庚○○賣給被告時，我有聽戊○○說
      庚○○財務可能有問題，要找有自耕農身分的人來買，我
      是同意，否則土地會被查封，其他人是否同意我不知道等
      語（見本院卷第九四至一二○頁）。
  ２、證人戊○○部分
    一於九十六年一月二十二日偵訊時證述：我認識被告比較久
      ，因為跟他是同鄉，以前我跟被告交情都很好，後來因為
      他霸佔人家土地之事，大家有所爭執，我大約十八到二十
      年前認識辛○○，跟他交情普通。被告霸佔人家土地之事
      是關於臺中市○○區○○段二三五地號，該土地我也有用
      我弟弟陳國明名字找六個朋友合夥，陳國明實際上沒有出
      資，我只是借用他的名字，那時我是擔任臺中市議員，不
      方便用自己名字，因為該筆土地是農地，需具備自耕農身
      份才能夠登記，所以找庚○○，庚○○本身也有股份，所
      以登記他的名下，我自己的股份後來有增加到百分之二十
      ，因為陳源龍的已經轉讓給我。大家當時有一個合夥契約
      書，要買賣要經過大家同意，後來因為庚○○本人財務發
      生困難，若他被查封將影響我們的權益，所以在他發生困
      難支出，就叫我趕快找買主承接他的股份，經過有人提醒
      ，說被告具備自耕農身份且財力不錯，應該可以行的通，
      於是請被告承接庚○○的股份，被告也同意，也寫了買賣
      契約書，在被告付二成價金時，也就是庚○○股份百分之
      二十，我有幫他具名代轉給庚○○，我簽在第三格，「戊○○代轉股東」是我寫的。上面四個庚○○簽名是庚○○
      親自簽的，要完成整個程序，因為我不是原地主，所以要
      庚○○親自簽名，才能送到地政事務所過戶，又被告公司
      代書說契約要送到地政事務所辦過戶，所以要把手續辦理
      完整，其餘空格都是代書請我們補簽的，我從頭至尾只有
      拿到一次錢，那筆錢有交給庚○○，錢的數目我不記得，
      算起來應該不到三百萬，因為我跟被告有金錢往來，是用
      現金或支票我一時記不清楚。當初找被告來承接庚○○股
      份時，有告訴被告這筆土地是合夥的，而且他當時還有在
      一張合夥契約書上蓋章，但在偵查庭他都否認，當初是約
      定被告只購買系爭土地庚○○部分，其他合夥人也都知情
      ，但只有我、被告、庚○○出面處理這件買賣，其他合夥
      人股份部分沒有要賣給被告。當初辦理移轉登記手續，因
      為要送到地政機關登記，看起來是購買整筆土地，實際上
      被告只有購買庚○○股份而已，當時沒有收到九百二十三
      萬零八百元，只是為了配合代書辦理過戶，因庚○○當時
      在跑路，為了趕快過戶，才由我寫代轉股東等語（見九十
      六年度偵續字第五九號卷第十七至十九頁）。
    二於本院九十七年二月二十六日審理時證述：系爭土地沒有
      我的名字，其中陳國明是我弟弟，他的持分就是我的，陳
      國明是我的人頭，我占持分百分之十，且因當時的法令沒
      有自耕農身分不得持分農地，所以系爭土地共有人約定登
      記在庚○○名下，所有權狀由庚○○保管，後來陳源龍的
      百分之十已經在八十五年二月一日前轉給陳國明，故此時
      我的持分是百分之二十。於八十四年十二月五日庚○○與
      被告買賣系爭土地持分時，我是以介紹人的身分在場，有
      很清楚告訴被告買賣的系爭土地只有庚○○的百分之二十
      ，當時說買賣契約書是要拿去地政事務所登記的，沒有寫
      整個過戶，就不能完成交易，所以訂立的買賣契約是賣三
      分之一的全部，我沒有走過地政事務所，也不知道需要什
      麼東西，只是希望被告提供資金來解決困境，被告要我們
      提供什麼我們就提供，要我們寫什麼我們就寫，我們只是
      要避免庚○○的土地被查封，且被告是建設公司，裡面有
      代書，我們信任專家，不知道後來會有糾紛，一般買賣也
      是這樣寫，先作一份買賣契約書，後面再加合夥契約書也
      就夠了，之前所買的三分之一也是這麼寫的，當時只要賣
      庚○○的百分之二十，有以電話聯絡告知股東。之後寫合
      夥契約書當天是丙○○開車載我去被告辦公室，我向被告
      提及股東想要一份合夥契約書，我也欠被告很多錢，被告
      很不願意，但我們仍然在那邊坐很久，後來請被告簽，被
      告說你們簽就好了的，所以丙○○當場就把七十九年的合
      夥契約書拿來抄，但這張契約是丙○○或陳國明寫好的我
      忘記了，但被告當場叫丙○○幫他簽名，丙○○就幫被告
      簽名，印章是被告自己拿進去蓋的，當天在被告辦公室前
      後約一、兩個小時，合夥契約書寫好後，因為還要其他人
      簽名，所以沒有留給被告，而是影印一份給被告，由我拿
      走原本，然後我就拿給其他尚未簽名的股東轉交其他股東
      一一簽名。買賣契約付款明細欄是分三次或四次記載的，
      當時被告付二百萬元、五十萬元、三萬元現金是價款外，
      其他是被告告訴我要補到一千兩百多萬元，買賣契約書上
      面的金額才能夠完成整個契約，在後面兩欄寫「戊○○代
      轉股東」，是被告要我這麼寫的，因為被告知道我另有合
      夥人，但我實際上沒有收到付款明細欄上面所載的九百二
      十三萬零八百元等語（見本院卷第一○七至一一六頁）。
  ３、證人庚○○部分
    一於九十五年十一月八日偵訊時證述：買賣契約書上四次簽
      名都是我簽的，但我總共只收到第一次及第二次的二百五
      十萬元，第三次、第四次的現金、支票的金額、數字，我
      都不知道，當初與被告簽訂買賣契約時，有跟被告說我只
      賣我百分之二十的部分，因為我的只有百分之二十，要過
      戶的時候被告叫我要把四次的還款都簽，才可以過戶等語
      （見九十五年度他字第五八八五號卷第四十頁）。
    二於本院九十七年二月二十六日審理時證述：買賣契約書上
      賣方及付款明細欄的簽名，是我分很多次簽的，第一次是
      契約書條款後方的契約出賣人欄及付款明細欄第一欄，第
      二次是八十四年十二月二十六日的付款明細欄第二欄，第
      三次是寫付款明細欄的第三欄、第四欄下方我的簽名部分
      ，這是同一天寫的，但其上記載的金額我完全不知道，當
      時我向戊○○說我賣我的部分而已，是三分之一的百分之
      二十，當時被告也知道，我出賣時他們都知道我要賣我的
      部分，價金只有兩百五十三萬元，當時我的財務情形不好
      ，從頭至尾我收到的錢是兩百五十三萬元等語（見本院卷
      第一一七至一二一頁）。
  ４、證人甲○○部分
    一於九十五年十一月八日偵訊時證述：當初這份合夥契約書
      是戊○○帶被告到我家簽的，且被告還有拿一張名片給我
      ，所以當初被告在簽這份合夥契約書時應該是知情的等語
      （見九十五年度他字第五八八五號卷第四一頁）。
    二於本院九十七年四月八日審理時證述：上開合夥契約書上
      我的簽名是我自己簽的，確切時間不記得，但應該在八十
      五年二月一日左右，地點在我自己家即臺中市○○路○段
      一九二號，當時由被告、戊○○去找我，戊○○先生告訴
      我說我們之前簽約的那份合夥契約書，其中庚○○的股份
      由被告接收，因為之前只認識戊○○，不認識被告，所以
      被告當時還有拿一張名片給我，我將此份名片釘在契約書
      上，該名片就留在我那裡，並保存至今。因為換了契約，
      而之前第一份的合夥契約書有六份，且這一次是相同的合
      夥契約書，所以不可能六個人共用一份合夥契約書，所以
      該份合夥契約書，我簽了就應該要保留一份。當天雖然沒
      有提到被告是購買系爭土地的百分之二十，但是因為契約
      書上寫的很明確，被告只有這塊土地持分三分之一的百分
      之二十，並沒有說被告是購買這塊土地持分三分之一的全
      部，所以並沒有談論到這個部分，如果當時被告是購買這
      塊土地持分三分之一的全部，我就不需要再簽這份合夥契
      約書，當時談話氣氛很融洽，因當時還沒有發生這件官司
      ，我與被告也是第一次見面，由戊○○介紹認識，我不會
      認錯人等語（見本院卷第一八三頁背面至一八五頁）。
（三）又參以證人丙○○於九十五年十一月八日偵訊時證述：簽
      訂本案合夥契約時我有在場，當時我是戊○○的司機，當
      天是我載戊○○過去找被告，該合夥契約的上面「丁○○
      」的簽名是我簽的，當時被告、戊○○也在場，除了立合
      夥契約書其他人的簽名是各合夥人自行簽名外，其他的整
      張合夥契約書都是我寫的，是被告叫我替他寫的，被告的
      印章是他自己蓋的，因為被告與戊○○當時在泡茶，所以
      被告叫我把整張合夥契約書寫完，包括被告的簽名，後面
      的簽名我就不知道了等語（見九十五年度他字第五八八五
      號卷第四十至四一頁）。及於本院九十七年四月八日審理
      時證述：簽立八十五年二月一日合夥契約書當天我在場，
      這張合夥契約書從第一個字到最後一個字，只有五個人的
      簽名部分即「陳國明」、「賴振聲」、「甲○○」、「辛○○」、「陳癸勳」不是我寫的，其餘都是我寫的，最後
      一行的日期也是我寫的，是在被告的辦公室裡面寫的，當
      時有被告、戊○○、我三人在場，被告辦公室裡面沒有員
      工，我們是在樓上，樓下有員工，當時是被告要我寫的，
      最後被告的簽名也是我簽的，因為被告說這不是很重要的
      文件，就要我代簽，該天是專門為了寫合夥契約書去的，
      該合夥契約書的原稿寫好後，原本在被告辦公室那邊影印
      後，我在原本、影本上簽被告的名字，所以總共簽了一份
      以上丁○○的名字，好像是寫了六份，再由戊○○自己拿
      合夥契約書給各合夥人簽名，我是在所有合夥人都簽好後
      ，我送合夥契約書給甲○○一人，其他合夥人部分不是我
      送的等語（見本院卷第一八○背面至一八二、一八六頁）
      。其所述有關被告簽立八十五年二月一日合夥契約書之經
      過，核與告訴人辛○○上開陳述及證人戊○○前開證述之
      情節均大致相符，並有該合夥契約書一份附卷可稽（見九
      十五年度他字第五八八五號卷第六頁），堪信被告於買賣
      系爭土地時，其主觀上確實知悉僅買賣該持分三分之一其
      中庚○○之部分而已，並非買賣該持分三分之一全部即明
      ，從而亦足證告訴人辛○○上開陳述卷附之八十五年七月
      二十日、八十五年八月五日之授權書（見九十五年度偵續
      字第五九號卷第三四、三五頁），係獲被告授權一情，與
      事實相符，故被告空口否認未簽立上開合夥契約書及授權
      書云云，要不足採信。雖證人戊○○、丙○○就被告簽立
      上開合夥契約書時，究竟有何人在場等細節證述或有不一
      致之情形，然按證人之證詞，屬供述證據之一種，而供述
      證據具有其特殊性，與物證或文書證據具有客觀性及不變
      性並不相同。蓋人類對於事物之注意及觀察，有其能力上
      之限制，未必如攝影機或照相機般，對所發生或經歷的事
      實能機械式無誤地捕捉，亦未必能洞悉事實發生過程之每
      一細節及全貌。且常人對於過往事物之記憶，隨時日之間
      隔而漸趨模糊或失真，自難期其如錄影重播般地將過往事
      物之原貌完全呈現。此外，因個人教育程度、生活經驗、
      語言習慣之不同，其表達意思之能力與方式，亦易產生差
      異。故供述證據每因個人觀察角度、記憶能力、表達能力
      、誠實意願、嚴謹程度及利害關係之不同，而有對相同事
      物異其供述之情形發生，而其歧異之原因，未必絕對係出
      於虛偽所致。是以證人之證詞，遇有前後不一，或彼此互
      相齟齬之情形，法院應就其全盤供述之意旨，佐以卷內證
      據為綜合判斷，並依據經驗法則及論理法則，詳予剖析其
      供述異、同之情形，調查其他必要之證據，以去瑕存真，
      定其取捨，若足認其關於基本事實之陳述，果於真實性無
      礙時，即非不得予以採信。況證人之供述，前後稍有不符
      或相互間有所歧異，究竟何者可採，事實審法院非不可本
      於經驗法則，斟酌其他情形，作合理之比較，定其取捨；
      若其基本之陳述與真實性無礙時，仍非不得予以採信，非
      謂一有不符或矛盾，即認其全部均為不可採信；從而供述
      之一部認為真實者，予以採取，自非證據法則所不許。因
      之，證人供述前後縱有差異，事實審法院依憑證人前後之
      供述，斟酌其他證據，本於經驗法則與論理法則，取其認
      為真實之一部，作為論罪之證據，自屬合法，亦迭經最高
      法院著有判決足按。經查，證人戊○○、丙○○其二人，
      就有關被告簽立上開合夥契約書之經過，前後證述之情節
      ，均大致相符，且因簽立之時間為八十五年二月一日，距
      離其二人作證之時間，已相隔達十年以上，自難期證人戊○○、庚○○就當時在場之人數等細節為清晰之記憶，依
      上開說明，尚難僅憑證人戊○○、庚○○就被告簽立合夥
      契約書之細節無法為完整之記憶，致證述略有出入，即認
      其等之證詞不可採。
（四）另被告雖辯稱伊確實係購買系爭土地全部，並有支付買賣
      價金共一千二百七十六萬七千三百六十元，且聲請傳喚證
      人乙○○及提出買賣契約書為證云云。惟查，證人乙○○
      於本院九十七年二月二十六日審理時證述：我從八十二或
      八十三年開始任職到八十八年九二一地震為止，擔任被告
      經營之親家建設公司代書，我到目前仍然在親家建設公司
      工作，親家建設公司的負責人目前換成被告的兒子。系爭
      不動產買賣契約書是九十四年十二月五日被告請我在我們
      公司的五權西路三段一二三號簽本合約，我是代書，在場
      有被告、我、庚○○、戊○○，契約總價是雙方談好告訴
      我一坪四萬元，我再去算出來的，當時因為庚○○有財務
      困難，所以才協調說先給兩百萬元，其他過戶後再給付，
      因為還沒有辦理過戶完畢時，地主庚○○與戊○○有來請
      我們陸陸續續再給他們一些錢，所以我們公司會計有來問
      為何與合約書不同，我有問被告，被告說戊○○是議員，
      所以沒有關係，後來陸陸續續付款四、五百萬元，我就問
      被告這樣會不會有風險，不知道何時可以過戶完畢，所以
      我建議是否作一個抵押權設定，被告說好，他去與戊○○
      、庚○○協調，後來被告告訴我抵押權設定六百萬元的金
      額，是請庚○○蓋章當天又付了五十萬元，總共付到六百
      萬元給戊○○指定的人，在簽約時，我有詢問付款方式，
      庚○○說戊○○怎麼說就怎麼給，所以我也不確定錢是付
      給庚○○還是戊○○。付款欄第一次八十四年十二月五日
      是我寫的，八十四年十二月二十六日是另一位代書去庚○○那裡蓋章順便寫的等語（見本院卷第一百至一○七頁）
      。依證人乙○○上開證述，固能證明被告於八十四年至八
      十五年間，確曾付錢給證人庚○○及戊○○，然依其上開
      證詞，其並未親身見聞被告與證人戊○○或庚○○討論、
      決定買賣系爭土地全部或僅其中庚○○持分部分，是尚難
      僅憑證人乙○○上開證詞，即可認定被告系購買系爭土地
      全部。又被告所提出之買賣契約書（見九十五年度他字第
      五八八五號卷第十九至二二頁）上付款明細欄雖均有證人
      庚○○之簽名，並由證人戊○○簽寫「戊○○代轉股東」
      等字樣，然證人庚○○僅取得系爭土地價金二成即二百五
      十三萬元，餘並未取得，已據證人庚○○證述如前；且被
      告曾付錢給證人戊○○部分，雖為證人戊○○所不否認，
      但該部分係證人戊○○與被告間私人債務關係一節，亦據
      證人戊○○證述：買賣契約書上「戊○○代轉股東」是我
      寫的，我沒有收到九百二十三萬零八百元，當時是為了配
      合代書辦理過戶，今天之所以會發生此事，是因為我跟被
      告有債務關係，我欠他很多錢，約上千萬元，我認為他一
      事歸一事，債務部分應該找我要，其他合夥人土地不應去
      霸佔等語（見九十六年度偵續字第五九號卷第十九頁），
      故依被告提出之買賣契約書、證人乙○○之上開證述及其
      提出之付款明細表，與臺中市第二信用合作社南屯分社九
      十六年十月二十九日中二信南字第八一號函附之開戶資料
      與交易明細二十六張、九十七年四月二十三日中二信南字
      第三二號函附之支票影本十紙（見本院卷第四九至七五、
      一五六、二二七至二三八頁），僅能證明當時被告經營之
      親家建設公司曾付錢給證人戊○○之事實，尚難因此即認
      定被告付錢給證人戊○○之款項即作為支付系爭土地買賣
      價金九百二十三萬零八百元之用，是被告上開辯解亦難採
      信。
（五）又被告未經其他合夥人之同意或授權，擅自於九十年九月
      二十日，以不詳之價格，將系爭土地出售予案外人張德
      ，並於同年十一月一日完成系爭土地所有權移轉登記，且
      所得之買賣價金亦未依合夥出資比例交付予辛○○、陳國
      明、陳癸勳、賴振聲、甲○○等情，業據告訴人辛○○指
      訴歷歷，並為被告所不否認，復有臺中市中興地政事務所
      異動索引存卷可考（見九十五年度他字第五八八五號卷第
      八至九頁）。
（六）綜上所述，被告明知系爭土地之，係其與告訴人辛○○及
      證人甲○○、陳癸勳、賴振聲、戊○○（以陳國明名義）
      合夥，並基於信託關係登記其名下，僅有管理上開土地之
      權限，並無處分之權能，竟將上開土地出售他人，所得價
      金亦未依雙方出資比例交付予其他合夥人，其主觀上確有
      為自己不法之利益之背信犯意，已資認定。本件事證明確
      ，被告上開犯行洵堪認定。
二、論罪科刑
（一）按借名登記，其登記名義人若僅單純出借名義，對登記之
      標的物或權利並無任何管理處分之實，其實際占有、管理
      之人仍為借用人，即所謂之「消極信託」，依現行信託法
      ，固不成立信託關係。但如登記名義人同時對登記之標的
      物或權利，有「積極之管理或處分」之行為時，不論係雙
      方之合意，或登記名義人單方自願為之（無因管理），即
      不得謂雙方並無信託關係存在。又所謂信託行為，係指委
      託人授與受託人超過經濟目的之權利，而僅許可其於經濟
      範圍內行使權利之法律行為而言。就外部關係而言，受託
      人固有行使超過委託人所授與之權利，就委託人與受託人
      之內部關係言，受託人仍應受委託人所授與權利範圍之限
      制。又信託行為之受託人在法律上雖為受託財產之所有權
      人，其就受託財產所為一切處分完全有效，但此係為維護
      交易之安全及保護善意之第三人，就信託行為之外部關係
      而言；若就信託行為之內部關係言，受託人與信託人之間
      ，仍應受信託契約之拘束，受託人當然不得違背信託契約
      ，更不得意圖為自己或第三人不法之利益或損害信託人之
      利益而為違背其任務之行為。故委託人將系爭土地應有部
      分信託託登記為被告所有，如被告違反信託行為，例如將
      受託土地出賣或處分，或為其他減損受託物價值之行為，
      應成立背信罪（有最高法院八十六年度臺上字第四二四九
      號、九十年度臺上字第五九六三號、八十五年度臺上字第
      二一○四號、九十一年度臺上字第六七六四號判決可資參
      照）。查被告係受系爭土地合夥人委託處理事務之人，竟
      意圖為自己不法之利益，違背信託登記之本旨，擅自將前
      開土地另行出售，致生損害於其餘共同出資購買人，核其
      所為，係犯刑法第三百四十二條第一項之背信罪（查刑法
      第三十三條第五款於九十五年七月一日修正施行，修正後
      刑法第三十三條第五款規定：「主刑之種類如下：五、罰
      金：新臺幣一千元以上，以百元計算之」，依修正後之法
      律，刑法第三百四十二條第一項之背信罪所得科處之罰金
      刑最低額為新臺幣一千元，然依被告行為時即修正前刑法
      第三十三條第五款之罰金最低額為銀元一元，並提高十倍
      ，前開罰金刑，最低額為銀元十元，若乘以三倍而換算為
      新臺幣，最低額僅為新臺幣三十元，因此比較上述修正前
      、後之法律，自以被告行為時即修正前關於科處罰金刑之
      法律較有利於被告，另同時修正施行之刑法施行法第一條
      之一，與被告行為時之罰金罰鍰提高標準條例第一條前段
      比較，二者規定適用之結果並無不同，自應適用裁判時之
      法律即刑法施行法第一條之一，最高法院九十六年度臺上
      字第一一三六號判決意旨參照）。
（二）爰審酌被告未曾受有期徒刑之宣告，有臺灣高等法院被告
      前案紀錄表在卷可考，素行尚佳，惟其犯後猶否認犯行，
      飾詞狡辯，態度惡劣，且告訴人辛○○等合夥人所受損害
      非輕，但考量被告已與告訴人辛○○等合夥人達成和解，
      賠償損害，有和解書一份附卷可參（見本院卷第二九○至
      二九二頁），及其動機、目的、智識、經驗等一切情狀，
      量處如主文所示之刑，以資儆懲。
（三）另本件犯罪在九十六年四月二十四日以前，所犯為刑法第
      三百四十二條第一項之罪，如宣告刑未逾有期徒刑一年六
      月，應依中華民國九十六年罪減刑條例減其宣告刑二分之
      一為有期徒刑四月，並依同條例第九條之規定諭知易科罰
      金之折算標準。
（四）又按被告行為後，按行為後法律有變更者，適用行為時之
      法。但行為後之法律有利於行為人者，適用行為時之法律
      刑法第二條第一項定有明文。查被告行為後，刑法第四十
      一條業於九十五年七月一日修正施行。而被告行為時，依
      修正前刑法第四十一條第一項前段、罰金罰鍰提高標準條
      例第二條（現已刪除）之規定，有期徒刑、拘役易科罰金
      之折算標準，原以銀元一百元、二百元、三百元折算一日
      ，經依現行法規所定貨幣單位折算新臺幣條例第二條規定
      折算為新臺幣後，應以新臺幣三百元、六百元、九百元折
      算一日，而刑法第四十一條第一項前段修正後，則規定為
      以新臺幣一千元、二千元或三千元折算一日，此因屬科刑
      規範事項之變更，其折算標準為裁判時所應諭知，自有就
      新舊法規定比較之必要，經比較新舊法結果，以被告行為
      時關於易科罰金之規定，較有利於被告。是揆諸修正後刑
      法第二條第一項規定之「從舊從輕」原則，被告自應適用
      其行為時之法律，即修正前刑法第四十一條第一項前段、
      修正刪除前罰金罰鍰提高標準條例二條、現行法規所定貨
      幣單位折算新臺幣條例第二條之規定，為其如易科罰金之
      折算標準。
（五）末查被告未曾因故意犯罪受有期徒刑以上刑之宣告，有臺
      灣高等法院被告前案紀錄表一份附卷可稽，其一時失慮致
      罹刑章，犯罪後雖否認犯行，但已與告訴人辛○○等人和
      解，足見尚知悔悟，堪認被告經此論罪科刑之教訓，當知
      警惕，應無再犯之虞，本院認其所宣告之刑，以暫不執行
      為適當，爰依修正後刑法第七十四條第一項第一款規定，
      諭知緩刑二年（按犯罪在刑法修正施行前，刑法修正施行
      後，緩刑之宣告，應適用修正施行後刑法第七十四條之規
      定，最高法院九十五年五月二十三日九十五年第八次刑事
      庭會議決議可資參照），以啟自新。
據上論斷，依刑事訴訟法第二百九十九條第一項前段，刑法第二
條第一項、第三百四十二條第一項、修正前刑法第三十三條第五
款、修正前第四十一條第一項前段、刑法第七十四條第一項第一
款，刑法施行法第一條之一第一項、第二項前段，（刪除前）罰
金罰鍰提高標準條例第二條、現行法規所定貨幣單位折算新臺幣
條例第二條，中華民國九十六年罪犯減刑條例第二條第一項第三
款、第七條、第九條，判決如主文。
本案經檢察官己○○到庭執行職務。
中    華    民    國    97    年    6     月    24    日
                  刑事第九庭  審判長法  官  周瑞芬
                                    法  官  楊萬益
                                    法  官  莊秋燕
以上正本證明與原本無異。
如不服本判決，應於收受送達後十日內向本院提出上訴書狀（應
敘述具體理由並附繕本）。
上訴書狀如未敘述理由，應於上訴期間屆滿後二十日內補提理由
書於本院。
                                    書記官  顏督訓
中    華    民    國    97    年    6     月    24    日
附錄論罪科刑法條：
刑法第三百四十二條第一項
為他人處理事務，意圖為自己或第三人不法之利益，或損害本人
之利益，而為違背其任務之行為，致生損害於本人之財產或其他
利益者，處五年以下有期徒刑、拘役或科或併科一千元以下罰金
。


司法院資訊處製作；財團法人民間司法改革基金會備份。
